【裁判字號】    99,訴,8
【裁判日期】    990318
【裁判案由】    毒品危害防制條例
【裁判全文】
臺灣板橋地方法院刑事判決                 99年度訴字第8號
公  訴  人  臺灣板橋地方法院檢察署檢察官
被      告  甲○○
上列被告因毒品危害防制條例案件，經檢察官提起公訴（98年度
毒偵字第8936號），經被告就起訴事實為有罪之陳述，經告知簡
式審判程序之旨，並聽取當事人之意見後，經合議庭裁定行簡式
審判程序，本院判決如下：
    主    文
甲○○施用第一級毒品，累犯，處有期徒刑壹年。
    事    實
一、甲○○(1)於民國83年間因偽造有價證券案件，經臺灣臺北地
    方法院以84年度訴字第266 號判決判處有期徒刑4 年2 月，
    經臺灣高等法院以84年度上訴字第6180號判決撤銷原判決，
    改判處有期徒刑3 年2 月，經最高法院以85年臺上字第5638
    號判決駁回上訴確定。(2)於同年間因違反藥事法案件，經臺
    灣臺北地方法院以84年度訴字第403 號判決判處有期徒刑5
    月、5 年，應執行有期徒刑5 年2 月，其中轉讓禁藥部分經
    臺灣高等法院以84年度上訴字第2069號判決撤銷原判決，改
    判處有期徒刑1 年，並經裁定應執行有期徒刑1 年4 月確定
    。前開(1)、(2)經裁定應執行有期徒刑4 年2 月確定。(3)於85
    年間因違反電信法案件，經本院以85年度訴字第3123號判決
    判處有期徒刑4 月。(4)於86年間因賭博等案件，經本院以86
    年度易字第7938號判決判處罰金3,000 元、有期徒刑4 月、
    7 月，有期徒刑部分經裁定應執行有期徒刑10月確定。前開
    (1)至(4)於86年10月29日開始接續執行，至89年3 月7 日縮短
    刑期假釋出監，後經撤銷假釋執行殘刑有期徒刑2 年9 月21
    日，至95年4 月14日縮短刑期執行完畢。(5)於90年間因施用
    毒品案件，經本院以90年度毒聲字第4678號裁定送觀察、勒
    戒後，認有繼續施用毒品之傾向，經臺灣高雄地方法院以92
    年度毒聲字第4340號裁定令入戒治處所強制戒治，於93年7
    月7 日強制戒治期滿執行完畢，由臺灣高雄地方法院檢察署
    檢察官於94年2 月18日以94年度戒毒偵字第54號不起訴處分
    確定。(6)於92年間因組織犯罪條例等案件，經臺灣高雄地方
    法院以92年度矚重訴字第1 號判決判處有期徒刑1 月、10月
    ，經臺灣高等法院高雄分院以96年度矚上重訴字第2 號判決
    撤銷原判決，改判處有期徒刑1 年、10月，應執行有期徒刑
    1 年8 月，減刑為有期徒刑6 月、5 月，應執行有期徒刑10
    月確定。(7)於95年間因施用毒品案件，經臺灣臺北地方法院
    以95年度易字第2365號判決判處有期徒刑5 月確定。(8)於96
    年間因施用毒品案件，經本院以96年度易字第2348判決判處
    有期徒刑6 月確定。前開(6)至(8)經裁定應執行有期徒刑1 年
    9 月。(9)於98年間因施用毒品案件，先後經臺灣臺北地方法
    院以98年度訴字第526 號判決判處有期徒刑1 年確定；經臺
    灣臺北地方法院以98年度訴字第636 號判決判處有期徒刑10
    月，經臺灣高等法院以98年上訴字第2527號判決駁回上訴確
    定；經本院以98年度訴字第1766號判決判處有期徒刑9 月確
    定。前開(6)至(9)於98年10月11日入監接續執行，尚未執行完
    畢。詎仍不知警惕，基於施用第1 級毒品海洛因、第2 級毒
    品甲基安非他命之犯意，於98年10月11日上午某時，在臺北
    縣淡水鎮○○路邊，將海洛因及甲基安非他命混和後燒烤吸
    食之方式同時施用海洛因、甲基安非他命1 次。嗣於同日上
    午10時45分許，在臺北縣三芝鄉後厝村土地公坑56之1 號附
    32號前為警查獲。
二、案經臺北縣政府警察局淡水分局移送臺灣板橋地方法院檢察
    署檢察官偵查起訴。
    理    由
一、本件被告所犯係死刑、無期徒刑、最輕本刑為3 年以上有期
    徒刑以外之罪，其就被訴事實為有罪之陳述，經法官告知簡
    式審判程序之旨，並聽取公訴人、被告之意見後，依刑事訴
    訟法第273 條之1 第1 項規定，經本院合議庭裁定進行簡式
    審判程序審理，核先敘明。
二、被告於本院審理時對前揭犯罪事實坦承不諱，又被告於98年
    10月11日為警採集之尿液，經送臺灣檢驗科技股份有限公司
    檢驗結果，呈鴉片類（嗎啡、可待因）、安非他命類（安非
    他命、甲基安非他命）陽性反應一情，有臺北縣政府警察局
    查獲毒品案件尿液檢體監管紀錄表、臺灣檢驗科技股份有限
    公司濫用藥物檢驗報告各1 份在卷可佐，足認被告確有施用
    海洛因及甲基安非他命。再被告於本院審理時供稱係將海洛
    因及甲基安非他命混合燒烤而同時吸食，而毒品施用方式因
    人而異，且觀諸行政院國軍退除役官兵輔導委員會臺北榮民
    總醫院93年5 月11日北總內字第093002 3372 號函內容稱：
    「雖甲基安非他命或海洛因大多分開使用，惟於下列情況會
    有混用：1.有些海洛因使用者喜好加入甲基安非他命以增加
    其舒暢感覺；2.原先使用甲基安非他命者開始嘗試使用海洛
    因時；3.有些海洛因成癮者偶而會施用安非他命來消除海洛
    因戒斷時出現之不舒服症狀；4.有些海洛因販毒者加入甲基
    安非他命以增加其重量。這兩種藥物同時施用不會引起排斥
    ，甚至在欣快感方面有被加強的可能」等語，並無排除前開
    2 種毒品同實施用之可能，復查無其他證據證明被告係分別
    施用海洛因及甲基安非他命，應為被告有利之認定，附此敘
    明。又毒品危害防制條例於92年7 月9 日修正公布，自93年
    1 月9 日施行，其中第20條、第23條將施用毒品之刑事處遇
    程序，區分為「初犯」及「5 年內再犯」、「5 年後再犯」
    。依其立法理由之說明：「初犯」，經觀察、勒戒或強制戒
    治後，應為不起訴處分或不付審理之裁定；經觀察、勒戒或
    強制戒治執行完畢釋放後，「5 年內再犯」者，因其再犯率
    甚高，原實施之觀察、勒戒及強制戒治既已無法收其實效，
    爰依法追訴或裁定交付審理。至於經觀察、勒戒或強制戒治
    執行完畢釋放後，「5 年後再犯」者，前所實施之觀察、勒
    戒或強制戒治已足以遮斷其施用毒品之毒癮，為期自新及協
    助其斷除毒癮，仍適用「初犯」規定，先經觀察、勒戒或強
    制戒治之程序。從而依修正後之規定，僅限於「初犯」及「
    五年後再犯」2 種情形，始應先經觀察、勒戒或強制戒治程
    序。倘被告於5 年內已再犯，經依法追訴處罰，縱其第3次
    （或第3 次以上）再度施用毒品之時間，在初犯經觀察、勒
    戒或強制戒治執行完畢釋放5 年以後，已不合於「5 年後再
    犯」之規定，且因已於「5 年內再犯」，顯見其再犯率甚高
    ，原實施觀察、勒戒或強制戒治，已無法收其實效，即應依
    該條例第10條處罰。至於第3 次（或第3 次以上）施用毒品
    之時間，是否宜有期間限制？以多久為適宜？則分屬刑事政
    策、專門醫學之範圍，非審判機關所能決定，有待循立法途
    徑解決（參照最高法院97年9 月9 日97年度第5 次刑事庭會
    議決議）。查被告於90年間因施用毒品案件，經本院以90年
    度毒聲字第4678號裁定送觀察、勒戒後，認有繼續施用毒品
    之傾向，經臺灣高雄地方法院以92年度毒聲字第4340號裁定
    令入戒治處所強制戒治，於93年7 月7 日強制戒治期滿執行
    完畢，由臺灣高雄地方法院檢察署檢察官於94年2 月18日以
    94年度戒毒偵字第54號不起訴處分確定。於95年間因施用毒
    品案件，經臺灣臺北地方法院以95年度易字第2365號判決判
    處有期徒刑5 月確定。於96年間因施用毒品案件，經本院以
    96年度易字第2348號判決判處有期徒刑6 月確定。於98年間
    因施用毒品案件，先後經臺灣臺北地方法院以98年度訴字第
    526 號判決判處有期徒刑1 年確定；經臺灣臺北地方法院以
    98年度訴字第636 號判決判處有期徒刑10月，經臺灣高等法
    院以98年上訴字第2527號判決駁回上訴確定；經本院以98年
    度訴字第1766號判決判處有期徒刑9 月確定等情，有臺灣高
    等法院被告前案紀錄表1 份在卷可憑，其嗣後再犯本件施用
    毒品犯行，即非屬毒品危害防制條例第20條第3 項所規定「
    5 年後再犯」之情形，自應依法訴追。綜前，本件事證明確
    ，被告犯行洵堪認定，應依法論。
三、按海洛因、甲基安非他命分為毒品危害防制條例第2 條第2
    項第1 款、第2 款所定之第1 級、第2 級毒品，是核被告所
    為，係犯毒品危害防制條例第10條第1 項之施用第1 級毒品
    罪、第2 項之施用第2 級毒品罪。被告因施用而持有第1 級
    毒品海洛因、第2 級毒品甲基安非他命之低度行為，為施用
    行為所吸收，係不罰之前行為，不另論罪。被告同時施用第
    1 級毒品海洛因及第2 級毒品甲基安非他命，係以一行為同
    時觸犯上開二罪，為想像競合犯，依刑法第55條之規定，從
    重依施用第1 級毒品罪論處。被告有如事實欄所示之論罪科
    刑及執行完畢情形，有臺灣高等法院被告前案紀錄表1 份附
    卷可稽，其於徒刑執行完畢後，5 年以內再故意犯本件有期
    徒刑以上之罪，為累犯，應依刑法第47條第1 項之規定加重
    其刑爰審酌被告前因施用毒品案件，業經觀察、勒戒及強制
    戒治並論罪科刑，仍未能戒除施用毒品惡習，再犯本件施用
    毒品犯行，顯見其意志不堅，委無足取，併衡其犯罪動機、
    目的，同時施用第1 、2 級毒品，及所犯施用毒品犯行究為
    自戕行為、犯罪後態度等一切情狀，量處如主文所示之刑。
據上論斷，應依刑事訴訟法第273 條之1 第1 項、第299 條第1
項前段，毒品危害防制條例第10條第1 項、第2 項，刑法第11條
前段、第47條第1 項、第55條前段，判決如主文。
本案經檢察官李美金到庭執行職務。
中    華    民    國    99    年    3     月    18    日
                   刑事第十二庭審判長法  官  李君豪
                                     法  官  錢衍蓁
                                     法  官  何燕蓉
如不服本判決，應於判決送達後10日內敘明上訴理由，向本院提
出上訴狀 (應附繕本) ，上訴於臺灣高等法院。其未敘述上訴理
由者，應於上訴期間屆滿後20日內向本院補提理由書「切勿逕送
上級法院」。
上列正本證明與原本無異。
                                     書記官  王元佑
中    華    民    國    99    年    3     月    18    日

司法院資訊處製作；財團法人民間司法改革基金會備份。
